【裁判字號】    96,易,3756
【裁判日期】    970414
【裁判案由】    毒品危害防制條例
【裁判全文】
臺灣板橋地方法院刑事判決              96年度易字第3756號
公  訴  人  臺灣板橋地方法院檢察署檢察官
被      告  甲○○
上列被告因違反毒品危害防制條例案件，經檢察官提起公訴（九
十六年度毒偵字第七五０一號），本院依簡式審判程序判決如下
：
    主  文
甲○○施用第二級毒品，累犯，處有期徒刑柒月。扣案之玻璃球
貳個沒收。
    事  實
一、甲○○前於民國八十七年間因施用第二級毒品案件，經本院
    以八十七年度毒聲字第二七二一號裁定送勒戒處所觀察、勒
    戒後，因認無繼續施用毒品傾向，於八十七年十一月十日觀
    察、勒戒執行完畢釋放出所，並經臺灣板橋地方法院檢察署
    檢察官於八十七年十一月十一日以八十七年度偵字第二三四
    五五號為不起訴處分確定；再於八十九年間因施用第二級毒
    品案件，經本院以八十九年度毒聲字第四一六五號裁定送勒
    戒處所觀察、勒戒後，因認有繼續施用毒品傾向，再經本院
    以八十九年度毒聲字第四六五五號裁定令入戒治處所施以強
    制戒治一年，期間其成效評定為合格，再經本院以八十九年
    度毒聲字第七三一五號裁定停止戒治，所餘戒治期間付保護
    管束，於九十年一月三十一日出所，嗣復經本院以九十年度
    毒聲字第二五九四號裁定撤銷停止戒治，令入戒治處所施以
    強制戒治，於九十一年三月三日強制戒治戒治執行完畢，另
    並經檢察官聲請以簡易判決處刑，經本院以八十九年度板簡
    字第一五八五號判處有期徒刑六月確定；再因於九十年五月
    間施用第二級毒品案件，經本院以九十年度易字第三一八三
    號判處有期徒刑八月確定，上開二罪經接續執行，於九十一
    年四月二十九日縮刑期滿執行完畢；又於九十三年間因施用
    第二級毒品、持有第一級毒品案件，經本院以九十三年度簡
    字第四五三九號分別判處有期徒刑六月、四月，應執行有期
    徒刑九月確定，於九十五年一月二十七日縮刑期滿執行完畢
    （以上犯罪在本案均構成累犯）；再於九十五年間因施用第
    二級毒品案件，經本院以九十五年度簡字第七二八二號判處
    有期徒刑六月確定，嗣因合於中華民國九十六年罪犯減刑條
    例之規定，經本院以九十六年度聲減字第一八二０號裁定減
    為有期徒刑三月；又於九十六年間因施用第二級毒品案件，
    經本院以九十六年易字第一三一八號判處有期徒刑六月確定
    ，嗣經本院以九十六年度聲減字第六九四八號裁定減為有期
    徒刑三月，並與上開徒刑合併定應執行刑為有期徒刑五月確
    定（尚未執行完畢）。詎猶不知悔改，於強制戒治執行完畢
    釋放後五年內，復基於施用第二級毒品甲基安非他命（起訴
    書誤載為安非他命，應予更正）之犯意，於九十六年九月二
    十六日某時，在臺北縣板橋市○○路○段一三三巷一之一號
    七樓友人陳淑青租住處，以將甲基安非他命置入玻璃球內以
    火燒烤產生煙霧之方式，施用第二級毒品甲基安非他命一次
    。嗣於翌（二十七）日二十時五十分許，在上開處所與陳淑
    青（由檢察官另案偵辦）同時為警查獲，並扣得其所有供己
    施用甲基安非他命所用之玻璃球二個等物，經採驗其尿液送
    請檢驗結果呈安非他命類陽性反應，始悉上情。
二、案經臺北縣政府警察局樹林分局報告臺灣板橋地方法院檢察
    署檢察官偵查起訴。
    理  由
一、本院於準備程序進行中，被告甲○○就被訴事實為有罪之陳
    述，經告知被告簡式審判程序之旨，並聽取公訴人及被告之
    意見後，裁定進行簡式審判程序。
二、前揭事實，業據被告在本院審理時坦承不諱，且被告經警查
    獲後所採集之尿液，經送請檢驗之結果，確呈安非他命類陽
    性反應，有臺灣檢驗科技股份有限公司九十六年十月十九日
    出具之濫用藥物尿液檢驗報告一份附卷可稽。又按人體施用
    甲基安非他命後，其主要代謝物中，未改變型態之甲基安非
    他命占施用劑量達百分之四三，安非他命則約為百分之五；
    人體若係施用安非他命後，主要代謝物中則有未改變型態之
    安非他命，但無甲基安非他命，此經法務部調查局以九十三
    年五月四日調科壹字第０九三六二四一三九八０號函釋明在
    案。足見人體若施用安非他命，其尿液代謝物不可能出現甲
    基安非他命，惟人體若施用甲基安非他命，其尿液代謝物除
    主要有甲基安非他命外，亦可能有少量之安非他命。而本件
    被告之尿液除呈現較少量之安非他命陽性反應外，主要係呈
    現甲基安非他命之陽性反應，依上開函示，被告自不可能係
    施用安非他命，而應係施用甲基安非他命，併此敘明。此外
    ，復有扣案之其所有供己用甲基安非他命所用之玻璃球二個
    足資佐證。是堪認被告自白施用第二級毒品甲基安非他命應
    與事實相符。復按，毒品危害防制條例於九十二年七月九日
    修正公布，自九十三年一月九日施行，其中第二十條、第二
    十三條將施用毒品之刑事處遇程序，區分為「初犯」及「五
    年內再犯」、「五年後再犯」。依其立法理由之說明：「初
    犯」，經觀察、勒戒或強制戒治後，應為不起訴處分或不付
    審理之裁定；經觀察、勒戒或強制戒治執行完畢釋放後，「
    五年內再犯」者，因其再犯率甚高，原實施之觀察、勒戒及
    強制戒治既已無法收其實效，爰依法追訴或裁定交付審理。
    至於經觀察、勒戒或強制戒治執行完畢釋放後，「五年後再
    犯」者，前所實施之觀察、勒戒或強制戒治已足以遮斷其施
    用毒品之毒癮，為期自新及協助其斷除毒癮，仍適用「初犯
    」規定，先經觀察、勒戒或強制戒治之程序。從而依修正後
    之規定，僅限於「初犯」及「五年後再犯」二種情形，始應
    先經觀察、勒戒或強制戒治程序。倘被告於五年內已再犯，
    經依法追訴處罰，縱其第三次（或第三次以上）再度施用毒
    品之時間，在初犯經觀察、勒戒或強制戒治執行完畢釋放五
    年以後，已不合於「五年後再犯」之規定，且因已於「五年
    內再犯」，顯見其再犯率甚高，原實施觀察、勒戒或強制戒
    治，已無法收其實效，即應依該條例第十條處罰，此有最高
    法院九十五年度第七次刑事庭會議決議可資參照。查被告前
    曾於八十七年間因施用第二級毒品案件，經本院以八十七年
    度毒聲字第二七二一號裁定送勒戒處所觀察、勒戒後，因認
    無繼續施用毒品傾向，於八十七年十一月十日觀察、勒戒執
    行完畢釋放出所，並經臺灣板橋地方法院檢察署檢察官於八
    十七年十一月十一日以八十七年度偵字第二三四五五號為不
    起訴處分確定；再於八十九年間因施用第二級毒品案件，經
    本院以八十九年度毒聲字第四一六五號裁定送勒戒處所觀察
    、勒戒後，因認有繼續施用毒品傾向，再經本院以八十九年
    度毒聲字第四六五五號裁定令入戒治處所施以強制戒治一年
    ，期間其成效評定為合格，再經本院以八十九年度毒聲字第
    七三一五號裁定停止戒治，所餘戒治期間付保護管束，於九
    十年一月三十一日出所，嗣復經本院以九十年度毒聲字第二
    五九四號裁定撤銷停止戒治，令入戒治處所施以強制戒治，
    於九十一年三月三日強制戒治戒治執行完畢，另並經檢察官
    聲請以簡易判決處刑，經本院以八十九年度板簡字第一五八
    五號判處有期徒刑六月確定；再因於九十年五月間施用第二
    級毒品案件，經本院以九十年度易字第三一八三號判處有期
    徒刑八月確定，上開二罪經接續執行，於九十一年四月二十
    九日縮刑期滿執行完畢；又於九十三年間因施用第二級毒品
    案件，經本院以九十三年度簡字第四五三九號判處有期徒刑
    六月確定，於九十五年一月二十七日縮刑期滿執行完畢；再
    於九十五年間因施用第二級毒品案件，經本院以九十五年度
    簡字第七二八二號判處有期徒刑六月確定，嗣因合於中華民
    國九十六年罪犯減刑條例之規定，經本院以九十六年度聲減
    字第一八二０號裁定減為有期徒刑三月；又於九十六年間因
    施用第二級毒品案件，經本院以九十六年易字第一三一八號
    判處有期徒刑六月確定，嗣經本院以九十六年度聲減字第六
    九四八號裁定減為有期徒刑三月，並與上開徒刑合併定應執
    行刑為有期徒刑五月確定，有臺灣高等法院被告前案紀錄表
    一份附卷可稽，參諸前開說明，被告復於九十六年九月二十
    六日某時，施用第二級毒品甲基安非他命，雖已在前次強制
    戒治於九十一年三月三日執行完畢釋放五年以後，惟因其前
    已於五年內再犯，經依法追訴處罰，已不合於「五年後再犯
    」之規定，且因其已於「五年內再犯」，顯見其再犯率甚高
    ，原實施之強制戒治，已無法收其實效，而無五年戒斷期之
    存在，自無再經觀察、勒戒及強制戒治之必要，自應逕行追
    訴處罰。是本件事證明確，其犯行堪予認定，應予依法論科
    。
三、按甲基安非他命係屬毒品危害防制條例第二條第二項第二款
    所規定之第二級毒品，被告持有甲基安非他命之低度行為，
    應為施用之高度行為所吸收，不另論罪，核被告所為，係犯
    毒品危害防制條例第十條第二項之施用第二級毒品罪。末查
    ，被告前曾受有如事實欄第一項所載之犯罪科刑及執行情形
    ，有臺灣高等法院被告前案紀錄表一份在卷可憑，其受有期
    徒刑之執行完畢後，五年以內故意再犯本件有期徒刑以上之
    罪，為累犯，應依刑法第四十七條第一項之規定加重其刑。
    爰審酌被告前已因施用第二級毒品經觀察、勒戒後而獲不起
    訴處分之寬典，並因施用第二級毒品而遭多次判刑在案，猶
    應知所惕勵，對於施用第二級毒品之違法性及可罰性，應有
    明確而強烈之認識，詎其不知悛悔，復行施用甲基安非他命
    ，戕害自己身心健康，兼衡其智識程度、犯罪動機、目的，
    及經本院通緝後始到案接受裁判之犯罪態度等一切情狀，量
    處如主文所示之刑。至扣案之玻璃球二個，係被告所有供施
    用第二級毒品所用之物，業據被告在本院審理時供明在卷，
    爰依刑法第三十八條第一項第二款規定併予宣告沒收。至其
    餘扣案之第一級毒品海洛因一包、注射針筒二支，係屬同案
    被告陳淑青所有之物，業據被告及陳淑青供承在卷，既與被
    告本案施用第二級毒品犯行無涉，應由檢察官於另案併予處
    理，附此敘明。
據上論斷，應依刑事訴訟法第二百七十三條之一第一項、第二百
九十九條第一項前段，毒品危害防制條例第十條第二項，刑法第
十一條前段、第四十七條第一項、第三十八條第一項第二款，判
決如主文。
本案經檢察官顏妃琇到庭執行職務。
中    華    民    國    97    年    4     月    14    日
                    刑事第八庭  法  官  王士珮
以上正本證明與原本無異
如不服本判決應於送達後10日內向本院提出上訴狀。
                                書記官  郭晉良
中    華    民    國    97    年    4     月    14    日
附錄本案論罪科刑法條全文：
毒品危害防制條例第十條
施用第一級毒品者，處六月以上五年以下有期徒刑。
施用第二級毒品者，處三年以下有期徒刑。


司法院資訊處製作；財團法人民間司法改革基金會備份。
